【裁判字號】    89,訴,172
【裁判日期】    900831
【裁判案由】    偽造有價證券
【裁判全文】
臺灣花蓮地方法院刑事判決                          八十九年度訴字第九九號
    公  訴  人  臺灣花蓮地方法院檢察署檢察官
    被      告  丁○○
    指定辯護人  本院公設辯護人  乙○
    被      告  丙○○
    選任辯護人  林武順律師
                簡燦賢律師
右列被告等因偽造有價證券案件，經檢察官提起公訴（八十八年度偵字第三二五一號
、八十九年度偵緝字第八一號），本院判決如左：
    主  文
丁○○意圖供行使之用，而偽造有價證券，處有期徒刑參年。發票日捌拾柒年玖月柒
日、面額新台幣陸拾萬元之本票上偽造「甲○英」之印文及署押各壹枚，均沒收。
丙○○行使偽造之有價證券，處有期徒刑貳年，緩刑伍年。發票日捌拾柒年玖月柒日
、面額新台幣陸拾萬元之本票上偽造「甲○英」之印文及署押各壹枚，均沒收。
    事  實
一、丁○○於民國八十五年間向花蓮縣富里鄉農會（以下稱富里農會）貸款新台幣（
    下同）五十萬元，並以丙○○為連帶保證人。八十七年八月間，丁○○因無法按
    時繳納該筆貸款的本息，致連帶保證人丙○○遭富里農會催討並查封其所有的不
    動產，丙○○唯恐其不動產遭拍賣，乃於八十七年九月七日要求丁○○提供本票
    供其調現後清償農會以撤封，丁○○即於當天簽發面額為新台幣（下同）六十萬
    元之本票一紙交付丙○○，惟丙○○認丁○○並無資力，乃要求丁○○另找有資
    力的其他人共同簽發該本票以資擔保，丁○○竟基於意圖行使而偽造有價證券的
    犯意，於同日下午，趁其姐甲○英因病至苗栗治療不在家中時，在其與甲○英位
    於花蓮縣富里鄉萬寧村二九號的住處內，偽簽甲○英之簽名並盜蓋「甲○英」印
    章於上開本票發票人處，以偽造完成發票行為，旋基於供行使之用的意圖，將該
    張本票持之至花蓮縣富里鄉萬寧三十號丙○○住處交付丙○○，丙○○明知上開
    本票發票人處之甲○英簽名、蓋章均係丁○○所偽造，仍持之向其不知情的媳婦
    陳美霞調現，並將上開款項清償富里農會以撤銷其不動產之查封，嗣至八十八年
    三月十七日，因陳美霞持該張本票向本院聲請對甲○英所有花蓮縣富里鄉萬寧村
    萬寧二九號住處為查封之強制執行時，甲○英始發現上情。
二、案經被害人甲○英訴由臺灣花蓮地方法院檢察署檢察官偵查起訴。
    理  由
一、訊據被告丁○○對於在上述的時間、地點以其姐甲○英的名義偽造本票的犯罪事
    實，都已經坦白承認，被告丙○○雖然承認持丁○○交付的上開本票一紙向陳美
    霞調現的事實，但仍矢口否認有何犯罪，辯稱：他並不知道本票上甲○英的簽名
    蓋章是丁○○偽造的等語，而經本院查證的結果，被告丁○○及丙○○的上述犯
    行，除了經被告丁○○自白供認未經甲○英授權偽造本票，丙○○也知道甲○英
    並沒有授權簽發本票外，亦經告訴人甲○英指訴對於以其名義簽發本票一事毫不
    知情等語，另證人即告訴人之弟潘明忠也結證指稱他在發現住處被查封後去找丙
    ○○瞭解是怎麼回事時，丙○○有明白表示知道本票上「甲○英」的簽名是丁○
    ○所為等語（詳參本院九十年二月二十日及八月十五日訊問筆錄），被告丙○○
    雖然堅稱並不知本票係偽造，但是他在偵查中已明白供承「（問：知道本票上的
    甲○英及印章是丁○○自行簽蓋的？）知道，因為我看字跡是一樣的，印章是何
    人蓋的我不知道。」，「（問：你拿到本票時有問‘余’本人說有同意替丁○○
    背書？）我沒有問，因為她不在家，聽說她去住院。」，「（問：有問丁○○這
    本票上面的甲○英是經過甲○英的同意？）沒有，因為當時很急，就馬上拿給農
    會看。」，並還坦承他住告訴人甲○英家隔壁，和甲○英已經認識很久了，而丁
    ○○所交付的本票原只有丁○○一人的簽名蓋章，在他要求需再有一人簽名保證
    後，經過二、三個小時丁○○就交付以甲○英名義簽名蓋章的本票等語（詳參偵
    查卷第二十五頁、第二十六頁、第五十五頁），顯見丙○○明知本票上的「甲○
    英」簽名為丁○○所為，甲○英當時因病住院並不在家，且丁○○在其要求需有
    他人共同簽發該張本票時，僅隔二、三個鐘頭就將以甲○英名義所共同簽發的本
    票交付丙○○，絕不可能已經甲○英同意授權簽發該張本票，卻不先確認該張本
    票是否已經甲○英同意簽發，即持以行使，其有行使偽造本票的未必故意甚明，
    辯護人雖另以被告丙○○在丁○○交付本票時並不知道告訴人不在花蓮，是事後
    才聽聞告訴人住院，主張丙○○並不知該張本票為偽造等語，然丙○○既已於偵
    查中自承和告訴人相熟，沒去問甲○英有無同意是因為甲○英去住院等語（見上
    述偵查卷第五十五頁訊問筆錄），足徵被告丙○○在收受丁○○所交付的偽造本
    票時即知道甲○英不在家，此部分辯護意旨並不可採，此外，並有卷內所附的本
    票影本、支付命令、本院民事執行處通知、匯款回條各一紙可供佐證，足見共同
    被告丁○○所為不利於丙○○的陳述，核與事實相符，自得採為論罪科刑的依據
    ，不容被告丙○○避就，丙○○上述的辯解，都是事後卸責之詞，不足採信，另
    證人陳美霞所為的證述內容尚難作為有利於被告的證明，本件事證明確，被告丙
    ○○聲請傳喚農會承辦人員曾宇民查明有關丁○○簽發本票的過程，核無必要，
    被告二人的犯行都已經可以認定。
二、被告丁○○的行為所觸犯的罪名是：刑法第二百零一條第一項的偽造有價證券罪
    ，被告丙○○的行為所觸犯的罪名是：刑法第二百零一條第二項的行使偽造有價
    證券罪。被告丁○○偽造有價證券之後意圖供行使之用而交付給丙○○，交付的
    輕行為應該被偽造的重行為所吸收，而盜用印文為偽造有價證券的部分行為，亦
    為偽造有價證券罪所吸收，均不另論罪。又公訴人於八十八年度偵字第三二五一
    號公訴意旨雖以丁○○有偽刻「甲○英」印章之罪嫌，然而被告丁○○堅決否認
    有偽造印章情事，堅稱印章是從家中抽屜拿出來的等語，而此部分罪嫌除經告訴
    人甲○英的指述外，實在查不到其他積極證據足以證明該枚印章為被告丁○○所
    偽造，再參酌公訴人於八十九年度偵緝字第八十一號公訴意旨中也認為被告丁○
    ○是盜蓋甲○英所有的印章等情，本院認為公訴人於八十八年度偵字第三二五一
    號公訴意旨中所載犯罪事實容有錯誤，在此敘明。本院審酌被告丁○○因礙於為
    其作保的丙○○財產將因其無法償還債務而受執行，被告丙○○因恐其住所遭查
    封拍賣的命運，二人犯罪的動機、目的、手段，因此造成告訴人甲○英財產遭查
    封的損害，以及被告二人犯罪後的態度等一切情狀，分別量處如主文所記載的刑
    度。又被告丙○○以前從來沒有任何犯罪紀錄，有台灣花蓮地方法院檢察署刑案
    資料查註紀錄表、本院被告全國前案紀錄表各一份在卷可參，相信他經過這次教
    訓後，已經知到警惕，不會再去犯罪，因此本院認為對於被告丙○○所宣告的刑
    罰，暫時不執行比較適當，所以再諭知緩刑五年，讓他有一個改過自新的機會。
三、發票日八十七年九月七日、面額新台幣六十萬元之本票一紙，尚有被告丁○○自
    任發票人所為的簽名及蓋章，持票人仍得執以主張權利，因此本院僅就該張本票
    上偽造發票人「甲○英」的印文及署押各一枚部分，諭知沒收，在此敘明。
據上論斷，應依刑事訴訟法第二百九十九條第一項前段，刑法第二百零一條第一項、
第二項、第二百零五條、第二百十九條、第七十四條第一款，罰金罰鍰提高標準條例
第一條前段，判決如主文。
本案經檢察官李子春到庭執行職務。
中     華     民     國      九十      年    八      月      三十一    日
                                臺灣花蓮地方法院刑事庭
                                    法  官  陳  雅  敏
右正本證明與原本無異。
如對本判決不服，應於送達後十日內，向本院提出上訴狀。（應抄附繕本）告訴人或
被害人如對於本判決不服者，應具備理由請求檢察官上訴，其上訴期間之計算係以檢
察官收受判決正本之日期為準。
                                    法院書記官
中     華     民     國      九十      年    八      月      三十一    日
附錄本判決論罪之法律條文：
刑法第二百零一條
意圖供行使之用，而偽造、變造公債票，公司股票或其他有價證券者，處三年以上十
年以下有期徒刑，得併三千元以下罰金。
行使偽造、變造之公債票、公司股票或其他有價證券或意圖供行使之用收集或交付於
人者，處一年以上七年以下有期徒刑，得併科三千元以下罰金。
刑法第二百零五條
偽造、變造之有價證券、郵票或印花稅票及前條之器械、原料，不問屬於犯人與否，
沒收之。


司法院資訊處製作；財團法人民間司法改革基金會備份。
